臺灣桃園地方法院小額民事判決
110年度桃保險簡字第108號
原      告  第一產物保險股份有限公司

法定代理人  李正漢  
訴訟代理人  簡權益  
            楊崴宇  
被      告  林俊安  
            林健強  
            余圓珠  
上  三  人
訴訟代理人  林莉蓁  
上列當事人間損害賠償事件，本院於民國111年9月26日言詞辯論
終結，判決如下：
　　主    文
被告應連帶給付原告新臺幣參萬貳仟貳佰伍拾貳元，及被告乙○○
自民國一百一十年七月二十四日起、被告丙○○、甲○○自民國一百
一十一年二月十九日起，均至清償日止，按週年利率百分之五計
算之利息。
原告其餘之訴駁回。
訴訟費用新臺幣壹仟元，由被告連帶負擔新臺幣伍佰元，餘由原
告負擔。
本判決第一項得假執行。
    事實及理由
壹、程序方面：
一、按簡易訴訟之訴狀送達後，原告不得將原訴變更或追加他訴
    ，但被告同意者；但擴張或減縮應受判決事項之聲明者，不
    在此限；被告於訴之變更或追加無異議，而為本案之言詞辯
    論者，視為同意變更或追加，民事訴訟法第436條第2項、第
    255條但書第1項第1款、第3款及第2項定有明文。經查，本
    件原告原起訴聲明為：「被告應給付原告新臺幣(下同)134,
    344元及自起訴狀繕本送達被告翌日起至清償日止，按週年
    利率5%計算之利息。」嗣原告於本院審理中就聲明事項，縮
    減聲明為：「被告應連帶給付原告64,504元及自起訴狀繕本
    送達被告翌日起至清償日止，按週年利率5%計算之利息。」
    （見本院卷第52頁）此係減縮應受判決事項之聲明；又原告
    起訴時僅列乙○○為被告，嗣於審理中追加丙○○、甲○○為被告
    ，並變更聲明如後述。核被告就原告上開訴之變更、追加，
    皆未異議而為本案之言詞辯論，揆諸首揭說明，應認原告所
    為訴之變更及追加，與上開程式均無不合，應予准許。
二、按當事人喪失訴訟能力或法定代理人死亡或其代理權消滅者
    ，訴訟程序在有法定代理人或取得訴訟能力之本人承受其訴
    訟以前當然停止；第168條至第172條及前條所定之承受訴訟
    人，於得為承受時，應即為承受之聲明；他造當事人，亦得
    聲明承受訴訟，民事訴訟法第170條、第175條定有明文。查
    本件原告於民國110年7月4日起訴時，被告乙○○為未成年人
    ，嗣於訴訟繫屬中因成年而取得訴訟能力，並具狀聲明承受
    訴訟（見本院卷第88頁），經核並無不合，應予准許。
三、又原告請求金額變更為64,504元，實質上已屬適用小額訴訟
    程序之案件，僅不及變更案號而已，是關於上訴費用計算、
    上訴之規定，均仍應適用小額訴訟程序，附此敘明。
貳、實體方面：
一、原告主張：被告乙○○於109年12月10日晚間5許，於桃園市八
    德區興豐路長安街口處，駕駛車牌號碼000-000號普通重型
    機車行經行車管制號誌正常運作之路口，未開亮頭燈且未充
    分注意車前狀況，致原告所承保之訴外人林秀貞所有、並由
    藍志強駕駛之車牌號碼000-0000號自用小客貨車（下稱系爭
    車輛）受損，修復系爭車輛金額為134,344元（含鈑金11,30
    0元、塗裝17,714元、材料105,330元），經計算折舊後原告
    仍受有64,504元之損害，另因乙○○於本件事故發生時為限制
    行為能力人，被告丙○○、甲○○為其法定代理人，應與乙○○連
    帶負賠償責任，爰依侵權行為及保險代位法律關係提起本件
    訴訟等語。並聲明：被告應連帶給付原告64,504元，及自起
    訴狀繕本送達翌日起至清償日止，按週年利率5%計算之利息
    。
二、被告則以：依據保險計算書，原告僅給付保險費12,000元，
    且伊之肇事責任僅3成等語，資為抗辯。並聲明：請求駁回
    原告之訴。
三、按因故意或過失，不法侵害他人之權利者，負損害賠償責任
    ；汽車、機車或其他非依軌道行駛之動力車輛，在使用中加
    損害於他人者，駕駛人應賠償因此所生之損害，民法第184
    條第1項前段、第191條之2分別定有明文。次按汽車行駛至
    交岔路口，其行進、轉彎，應依下列規定：一、應遵守燈光
    號誌或交通指揮人員之指揮，遇有交通指揮人員指揮與燈光
    號誌並用時，以交通指揮人員之指揮為準，七、轉彎車應讓
    直行車先行；汽車行駛時，夜間應開亮頭燈；汽車行駛時，
    駕駛人應注意車前狀況及兩車並行之間隔，並隨時採取必要
    之安全措施，道路交通安全規則第94條第3項、102條第1項
    第1款、第7款、第109條第1項第1款定有明文。查原告主張
    乙○○於上開時、地未注意車前狀況、未開亮頭燈行駛普通重
    型機車，於桃園市八德區興豐路長安街口處道路上，與藍志
    強駕駛之自用小客貨車碰撞，業據原告提出道路交通事故當
    事人登記聯單、現場圖、道路交通事故調查報告表及現場照
    片為證，且經本院調取本件交通事故卷宗核閱無訛。又經桃
    園市政府車輛行車事故鑑定會鑑定本件車禍之肇事責任後，
    該會依據本院所檢送之警繪現場圖、應訊筆錄、卷附照片及
    其他跡證等證據資料，鑑定認為本件車禍之肇因為「藍志強
    於雨天駕駛自用小客貨車行經行車管制號誌正常運作交岔路
    口，左轉彎車未讓對向直行車先行，被告駕駛普通重型機車
    行經行車管制號誌正常運作交岔路口，未開亮頭燈且未充分
    注意車前狀況，同為肇事原因」，此有該會桃市鑑00000000
    00號鑑定意見書在卷可稽（見本院卷第76至78頁反面），而
    前揭鑑定意見關於被告及藍志強疏失之部分，核與本院前揭
    刑事簡易判決之認定相符，亦與偵查卷內所附事故現場圖、
    事故現場照片、車損照片及兩造各自陳述之車禍發生經過相
    符，是以前揭鑑定意見應屬可採。從而，本件車禍之發生係
    肇因於藍志強「左轉彎車未讓對向直行車先行」之駕駛疏失
    行為，及被告「駕駛普通重型機車未充分注意車前狀況且未
    開亮頭燈」之駕駛疏失行為所致，且雙方均同有肇事原因，
    審酌兩方之疏失情節，應認過失比例為藍志強5成、被告5成
    ，方屬合理公允。是以被告抗辯「肇責被告僅占3成」，尚
    非可採。而被告既有前揭駕駛疏失行為導致本件車禍發生，
    造成林秀貞之系爭車輛受損，故被告應負損害賠償之責。
四、另按不法毀損他人之物者，被害人得請求賠償其物因毀損所
    減少之價額，民法第196條定有明文。又依上開規定請求賠
    償物被毀損所減少之價額，得以修復費用為估定之標準，但
    以必要者為限（例如：修理材料以新品換舊品，應予折舊）
    ，最高法院77年度第9次民事庭會議決議可資參照。又被保
    險人因保險人應負保險責任之損失發生，而對於第三人有損
    失賠償請求權者，保險人得於給付賠償金額後，代位行使被
    保險人對於第三人之請求權，此觀保險法第53條第1項前段
    規定自明。此項保險人之代位權，係債權之法定移轉，不待
    被保險人另為債權讓與之表示（最高法院106年度台上字第4
    39號判決意旨參照）。經查：
  ㈠系爭車輛回復原狀所需之費用：鈑金11,300元、塗裝17,714
    元、材料105,330元，有原告提出之估價單可參，但依行政
    院所頒固定資產耐用年數表及固定資產折舊率之規定，非運
    輸業用客車、貨車之耐用年數為5年，依定率遞減法每年折
    舊1000分之369，另依營利事業所得稅查核準則第95條第6項
    規定，固定資產提列折舊採用定率遞減法者，以1年為計算
    單位，其使用期間未滿1年者，按實際使用之月數相當於全
    年之比例計算之，不滿1月者，以1月計。查系爭車輛為自用
    小客貨車，非運輸業用客車、貨車，於107年8月出廠，有車
    籍資料可稽，迄本件事故發生時已使用2年5月，則零件扣除
    折舊後之費用為35,490元（計算式詳見附表），加計無須折
    舊之工資及烤漆費，系爭車輛回復原狀之必要費用為64,504
    元（11,300元+17,714元+35,490元）。被告雖抗辯原告所支
    出之保險費僅12,000元，惟依照汽車保險計算書及電子發票
    各1紙（見本院卷第3頁至第5頁)可見原告確實支出修復系爭
    車輛之134,344元，被告所辯無足可採，併此敘明。
五、又按損害之發生或擴大，被害人與有過失者，法院得減輕賠
    償金額或免除之民法第217條第1項定有明文。查乙○○未開亮
    頭燈且未注意車前狀況與藍志強轉彎車未讓直行車先行同為
    本件事故發生之原因已如前述。本院審酌兩造上開過失程度
    之輕重，認藍志龍應負擔50%與有過失責任，爰減輕乙○○應
    賠償原告之金額為原損害64,504元之50%即32,252元。
六、復按無行為能力人或限制行為能力人，不法侵害他人之權利
    者，以行為時有識別能力為限，與其法定代理人連帶負損害
    賠償責任；前項情形，法定代理人如其監督並未疏懈，或縱
    加以相當之監督，而仍不免發生損害者，不負賠償責任，民
    法第187條第1項前段、第2項分別定有明文。查乙○○為91年4
    月生，於本件事故發生時為18歲，屬有識別能力之限制行為
    能力人，丙○○及甲○○斯時為其法定代理人等情，有被告戶籍
    資料可佐，丙○○、甲○○亦未證明有民法第187條第2項免責情
    事，自應依同法第187條第1項前段規定與乙○○連帶負賠償責
    任。
七、末按給付無確定期限者，債務人於債權人得請求給付時，經
    其催告而未為給付，自受催告時起，負遲延責任。其經債權
    人起訴而送達訴狀，或依督促程序送達支付命令，或為其他
    相類之行為者，與催告有同一之效力；又遲延之債務，以支
    付金錢為標的者，債權人得請求依法定利率計算之遲延利息
    ；而應付利息之債務，其利率未經約定，亦無法律可據者，
    週年利率為5%，民法第229條第2項、第233條第1項前段及第
    203條分別定有明文。本件原告對被告之損害賠償債權，係
    以支付金錢為標的，無確定期限，又未約定利息，則被告應
    自受催告時起，負遲延責任。是原告就上述得請求之金額，
    併請求自起訴狀繕本送達被告之翌日即乙○○自110年7月24日
    、被告丙○○、甲○○自民國111年2月19日起均至清償日止，按
    週年利率百分之五計算之利息，同屬有據。
八、綜上所述，原告依侵權行為及保險代位法律關係，請求被告
    連帶給付如主文第1項所示，為有理由，應予准許；逾此範
    圍之請求則無理由，應予駁回。本件原告勝訴部分，係依民
    事訴訟法第436 條之8適用小額訴訟程序所為被告敗訴之判
    決，爰依同法第436條之20之規定，依職權宣告假執行。
九、本件事證已臻明確，兩造其餘之攻擊或防禦方法及所用之證
    據，經本院斟酌後，認為均不足以影響本判決之結果，爰不
    逐一論列，附此敘明。
十、訴訟費用負擔之依據：民事訴訟法第79條，第85條第2項，
    並依同法第436條之19第1 項規定，確定訴訟費用額為原告
    繳納之裁判費1,000元，並諭知如主文第3項所示。至原告減
    縮部分之訴訟費用440元，因係原告減縮訴之聲明而生，自
    應由其自行負擔。　
中　　華　　民　　國　　111 　年　　10　　月　　14　　日
                      桃園簡易庭  法  官 蘇品蓁
以上為正本係照原本作成。
如不服本判決，應於送達後20日內，向本院提出上訴狀並表明上
訴理由，如於本判決宣示後送達前提起上訴者，應於判決送達後
20日內補提上訴理由書（須附繕本）。
如委任律師提起上訴者，應一併繳納上訴審裁判費。   
中　　華　　民　　國　　111 　年　　10　　月　　14　　日
                              書記官  潘昱臻
附錄：
一、民事訴訟法第436條之24第2項：
　  對於小額程序之第一審裁判上訴或抗告，非以其違背法令為
    理由，不得為之。
二、民事訴訟法第436條之25：
　  上訴狀內應記載上訴理由，表明下列各款事項：
　  ㈠原判決所違背之法令及其具體內容。
　  ㈡依訴訟資料可認為原判決有違背法令之具體事實。
三、民事訴訟法第471條第1項：（依同法第436條之32第2項規定
    於小額事件之上訴程序準用之）
    上訴狀內未表明上訴理由者，上訴人應於提起上訴後20日內
    ，提出理由書於原第二審法院；未提出者，毌庸命其補正，
    由原第二審法院以裁定駁回之。
附表
-----
折舊時間           金額
第1年折舊值        105,330×0.369=38,867
第1年折舊後價值    105,330-38,867=66,463
第2年折舊值        66,463×0.369=24,525
第2年折舊後價值    66,463-24,525=41,938
第3年折舊值        41,938×0.369×(5/12)=6,448
第3年折舊後價值    41,938-6,448=35,490